---
title: "Relacion 3"
output: html_document
---

## Ejercicio 5
```{r}
rm(list = ls())

```

Datos
```{r}
tb_35 <- data.frame(
    almacen1 = c(10, 10, 15, 30),
    almacen2 = c(15, 17.5, 16, 35),
    almecen3 = c(20, 15, 19, 18),
    row.names = c("I", "II", "III", "IV")
)
tb_35

probabilidades <- c(0.3, 0.4, 0.3)
```
Computacion del REMA
```{r}
medias_por_alt <- as.matrix(tb_35) %*% probabilidades
medias_por_alt

REMA <- min(medias_por_alt)

cat("REMA: ", REMA, "\n")
cat("alternativa: ", which.min(medias_por_alt), "\n")
```

Computacion del REIP
```{r}
REIP <- apply(as.matrix(tb_35), MARGIN = 2, min) %*% probabilidades
cat("REMA: ", REIP, "\n")

VEIP <- REIP - REMA
cat("VEIP: ", VEIP, "\n")
```

## Ejercicio 6
```{r}
rm(list = ls())
```

Datos:

alternativas

- a1 = A
- a2 = B

estados de la naturaleza

- e1 = "el banco"
- e2 = "la renta"

```{r}

tb_36 <- data.frame(
    e1 = c(13.5, 12.0),
    e2 = c(58, 76),
    row.names = c("a1", "a2")
)

tb_36

probabilidades <- c(0.5, 0.5)
```


```{r}
medias_por_alt <- as.matrix(tb_36) %*% probabilidades
medias_por_alt

REMA <- max(medias_por_alt)

cat("REMA: ", REMA, "\n")
cat("alternativa: ", which.max(medias_por_alt), "\n")
```

## Ejercicio 9
```{r}
rm(list = ls())

```

Datos 

alternativas

- a_i = "jugar i-esimo jugador"
- b_i = "no jugar i-esimo jugador"
con i = 1,2,3

estados de la naturaleza 

- A_i = "Acierta en jugada i-esima"
- F_i = "Falla ..."


Arbol de decision

D1
    -> a1
        R1: juga la primera vez
            -> A1
                D2
                    -> a2
                        R2
                            -> A2
                                D3
                                    -> a3
                                        R3
                                            -> A3: delta = 9 - 3
                                            -> F3: delta = -3
                                    -> b3: delta = 6 - 2 = 4
                            -> F2: delta = 0 - 2 = 1 (si fallo lo devuelvo todo)
                    -> b2: Delta = 3 - 1 = 2
            -> F1 : Delta = 0 - 1 = -1
    -> b1: Delta = 0
```{r}

```


